【裁判字號】    96,上更(一),533
【裁判日期】    970306
【裁判案由】    違反毒品危害防制條例
【裁判全文】
臺灣高等法院臺南分院刑事判決       96年度上更(一)字第533號
上  訴  人
即  被  告  戊○○
選任辯護人  林國明律師
上列上訴人因違反毒品危害防制條例案件，不服臺灣臺南地方法
院九十四年度訴字第一五七三號中華民國九十五年八月廿九日第
一審判決（起訴案號：臺灣臺南地方法院檢察署九十四年度偵字
第一一○九五、一四二二五號），提起上訴，判決後，經最高法
院發回更審，本院判決如下：
    主  文
原判決關於戊○○部分均撤銷。
戊○○共同連續販賣第二級毒品，處有期徒刑參年柒月，扣案第
二級毒品安非他命拾小包（合計實稱毛重玖點參陸貳公克）、壹
小包（實稱毛重零點參參陸公克），均沒收銷燬之；扣案電子磅
秤壹台、空夾鏈袋貳包、葡萄糖粉肆包、行動電話參支（ＳＩＭ
卡號為0000000000、0000000000、0000000000）均沒收；如附表
貳所示販賣毒品所得新臺幣柒萬伍仟柒佰元均沒收，如全部或一
部不能沒收時，以其財產抵償之。又共同轉讓第二級毒品，處有
期徒刑陸月，減為有期徒刑參月；應執行有期徒刑參年拾月。扣
案第二級毒品安非他命拾小包（合計實稱毛重玖點參陸貳公克）
、壹小包（實稱毛重零點參參陸公克），均沒收銷燬之；扣案電
子磅秤壹台、空夾鏈袋貳包、葡萄糖粉肆包、行動電話參支（Ｓ
ＩＭ卡號為0000000000、0000000000、0000000000）均沒收；如
附表貳所示販賣毒品所得新臺幣柒萬伍仟柒佰元均沒收，如全部
或一部不能沒收時，以其財產抵償之。
    事  實
一、戊○○與其同居男友乙○○（業經判刑確定）共同基於轉讓
    及販賣第二級毒品安非他命以營利之概括犯意聯絡，以通話
    卡號為0000000000、0000000000及0000000000等行動電話為
    聯絡工具，再由乙○○或戊○○於接聽電話，並與對方約妥
    地點後，兩人即共同駕車或單獨前往約定地點方式，於附表
    一所示時地，轉讓附表一所示數量第二級毒品安非他命予錢
    金池。
二、另連續於附表二所示時地，以一小包新台幣（下同）一千至
    五千元、或一小瓶二千五百元不等價格，販賣附表二所示數
    量第二級毒品安非他命予附表二所示呂哲瑋、劉清華、林佳
    杰、王惠正及薛永豐等人。
三、嗣經警據報進行通訊監察，且至高雄縣路竹鄉○○路五三○
    巷十九之六號戊○○住處勘查，先於九十四年八月卅日晚上
    七時許（原審誤為下午五時三十分許）發現乙○○、戊○○
    與己○○在上揭處所進行毒品交易（即附表二編號五所示）
    ，待交易完畢，警方即尾隨薛永豐，而於同日晚上八時十分
    許在高雄縣田寮鄉○○村○路）四二號旁，經薛永豐同意在
    其上衣左邊口袋，搜得其向乙○○、戊○○所購買安非他命
    一小包；嗣於同晚十一時二十分許，經警至高雄縣路竹鄉○○路（即戊○○上揭住處），逕行拘提乙○○、戊○○，並
    當場自乙○○身上扣得安非他命十包（毛重九‧三六二公克
    ，含十個塑膠袋及廿一張標籤）、改造子彈三七顆；另自戊○○所使用手提袋內扣得安非他命一小包（毛重○‧三三六
    公克，含塑膠袋及標籤）；後經乙○○、戊○○同意搜索前
    揭住處，再在上址三樓房間，扣得改造手槍一枝（乙○○所
    涉槍砲彈藥刀械管制條例罪部分，由檢察官另行起訴）及供
    販賣毒品用電子磅秤一台、分裝夾鏈袋二包、行動電話四支
    （其中一支非供販賣毒品使用）、葡萄糖粉四包。
四、案經台南市警察局第一分局報請台灣台南地方法院檢察署檢
    察官偵查起訴。
    理  由
甲、證據能力部分：
    按被告以外之人於審判外陳述，經當事人於審判程序同意作
    為證據，法院審酌該言詞陳述或書面陳述作成時情況，認為
    適當者，亦得為證據；當事人、代理人或辯護人於法院調查
    證據時，知有第一百五十九條第一項不得為證據情形，而未
    於言詞辯論終結前聲明異議，視為有前項同意；刑事訴訟法
    第一百五十九條之五定有明文。查本件認定事實所引證據方
    法（包括證人證述及文書等物證），業經被告戊○○及辯護
    人，於本院行準備程序時，表示同意作為證據，而本院審酌
    該等證人陳述及文書物證作成時客觀情況，認為適當，亦查
    無其他違法情事，復無顯有不可信情況，依上說明，自得採
    為證據。
乙、實體部分：
一、轉讓第二級毒品安非他命部分：
  (一)被告戊○○轉讓第二級毒品安非他命予附表一所示受讓人錢
    金池部分，業據被告戊○○坦承，並經證人錢金池於警偵供
    稱：我向排骨（乙○○）討過七、八次毒品安非他命，共價
    值約八千元，我都先打0000000000號電話，聯絡排骨或他太
    太（戊○○），約好時間後再由排骨及他太太開車將毒品交
    給我；警詢實在；今年七月初開始，向被告二人（指戊○○
    及乙○○）要安非他命，有時被告二人會拿到我家，有時會
    在高雄縣阿蓮地區，最後一次是八月底等語在卷（詳二一三
    五號他字卷(一)一一二至一一六、一六三頁）。此外證人錢金
    池上開證述毒品交易情節，亦有證人錢金池與共同被告乙○○通話監察譯文在卷足參（詳同上他字卷(二)廿四頁），而證
    人錢金池於警詢所採尿液，經送長榮大學先後以酵素免疫分
    析法及氣相層析質譜儀分析法篩檢及確認後，均呈甲基安非
    他命陽性反應，復有長榮大學九十四年九月廿七日確認報告
    在卷可稽（詳同上他字卷(二)廿五頁）。由此益徵，證人錢金
    池上揭所述，確與事實相符，並足資作為被告戊○○於本院
    自白犯行之補強證據。
  (二)又按以營利意圖交付毒品，而收取對價行為，固觸犯販賣毒
    品罪；惟苟非基於營利意圖，而以原價或低於原價有償轉讓
    毒品與他人，僅得以轉讓毒品罪論處；若無營利意圖，僅基
    於幫助施用毒品者取得供施用毒品之目的，而出面代購，或
    共同合資購買並分攤價金及分受毒品，則為施用毒品罪之幫
    助犯，三者行為互殊，且異其處罰（九十五台上六八八八號
    判決參照）。查證人錢金池上揭證述內容，僅證稱自被告戊○○及共同被告乙○○受讓安非他命，未述及有何收取對價
    ，或出面代購，或合資購買並分受毒品行為。依上說明，被
    告戊○○此部分所為，確屬「轉讓」第二級毒品安非他命行
    為無訛。
  (三)綜據上述，被告戊○○轉讓第二級毒品安非他命予證人錢金
    池犯行，事證明確，足堪認定。
二、販賣第二級毒品安非他命部分：
    訊據被告戊○○固供承於附表二所示時地，販賣第二級毒品
    安非他命予附表二所示買受人，然先前則否認犯行，辯稱：
    我有接電話，但都直接將電話交乙○○聽，他如何與對方說
    ，我不知道，都是乙○○接洽的；我有跟乙○○一起出去，
    但不知道乙○○是出去做什麼事情，因平常乙○○都會跟我
    一起吃飯玩樂云云。惟查：
  (一)被告乙○○與戊○○等二人，確以通話卡號0000000000、00
    00000000及0000000000等行動電話為聯絡工具，再由渠等接
    聽電話，與對方約妥地點後，即共同駕車或單獨前往約定地
    點方式，連續於附表二所示時地，以一小包一千至五千元、
    或一小瓶二千五百元不等價格，販賣附表二所示數量第二級
    毒品安非他命予附表二所示呂哲瑋、劉清華、林佳杰、王惠
    正及薛永豐等人，已據被告戊○○於更一審坦承（詳更一卷
    一二四頁），核與共同被告乙○○於警偵審自白相符（詳警
    卷四、六至八頁；偵卷(一)廿九至卅一頁，原審卷十四、六九
    、一二八、二五三頁；上訴卷五三至五四、八一至八二頁）
    ，並有電話監察譯文（門號：0000000000、0000000000、00
    00000000）三份、台南市警察局第一分局搜索扣押筆錄及扣
    押物品目錄表（詳警卷四三至四四、五三至五六、六二頁）
    、上揭警方當場自乙○○身上扣得結晶粉末十包（含塑膠袋
    十個及標籤廿一張）、自戊○○所使用手提袋內扣得結晶粉
    末一小包（含塑膠袋及標籤）及在上址三樓房間扣得電子磅
    秤一台、分裝夾鏈袋二包、行動電話四支與葡萄糖粉四包在
    卷可憑（詳警卷五六頁；偵查卷(一)九○至九一頁）。而警方
    於前揭時地，所查扣結晶粉末十包及結晶粉末一小包，經台
    灣台南地方法院檢察署檢察官，囑由行政院衛生署管制藥品
    管理局鑑定結果認定：「檢體編號：3864、實稱毛重○‧三
    三六公克（含塑膠袋及標籤）、檢出甲基安非他命成分；檢
    體編號：3865、實稱毛重九‧三六二公克（含十個塑膠袋及
    廿一張標籤）、檢出甲基安非他命成」等語，有行政院衛生
    署管制藥品管理局九十四年十一月廿五日管檢字第09400118
    47號檢驗成績書在卷可憑（詳偵查卷(一)一○三頁）。準此，
    前揭查扣結晶粉末十包及結晶粉末一小包，均屬毒品危害防
    制條例第二條第二項所規定第二級毒品，應堪認定。
  (二)次查，被告戊○○於附表二所示時地販賣第二級毒品安非他
    命予附表二所示買受人，有下列證人審判外陳述可資補強：
  1.證人呂哲瑋偵查中結證：四月廿日晚上，我有打電話聯絡乙○○說要買毒品，他就拿到仁德交流道給我，我給他二千五
    百元，他給我一小瓶毒品，戊○○也在場；我是跟乙○○買
    ，但他二人都一起出現；四月廿日前，有向乙○○買過二次
    毒品，時間我忘了，不是我到他路竹鄉○○村○○路三六七
    巷四○一弄三四號租處拿，就是打電話約在台南某地拿；都
    是一千或二千元，重量隨便他給，不清楚之前以何價格，向
    他購買；我都常打0000000000電話聯絡，有時是戊○○接，
    她會拿給乙○○聽等語（詳偵查卷(一)十四至十五頁）。
  2.證人劉清華於警詢及偵查亦結證：大約六月底、七月中旬、
    七月下旬購買毒品，我都先以電話聯絡他太太（指戊○○）
    ，約好時間後再由「排骨」（乙○○）及他太太二人開車將
    毒品當面交給我；都由他太太接電話，由排骨安排時間、數
    量；我每次撥電話都是戊○○所接的，之後由被告二人一起
    開車送毒品，至我阿蓮住處給我，我每次都購買二千元等語
    （詳同上他字卷(一)一三四至一三五、一六四頁）。
  3.證人王惠正於警詢及偵查結稱：我都是向「排骨」及他太太
    （戊○○）買的，今年七月初開始買；大約跟他買過十次，
    一共花費約五萬元，都五千元（一錢），我都先以電話聯絡
    排骨及他太太，約好時間後再由排骨及他太太二人開車將毒
    品當面交給我；買毒品時，排骨及他太太是一起出現，都排
    骨開車由他太太拿毒品給我；都是由排骨安排，交易地點都
    是在路竹交流道，最後一次交易時間，是在今年八月初等語
    （詳同上他字卷(一)一八三、一九五頁）
  4.證人林佳杰於警詢及偵查結證：我都是向「排骨」購買的；
    跟他買過四至五次，一共花費約八千元，我都先以電話0000
    000000號與排骨或他太太0000000000號電話聯絡，約好時間
    地點後，再由排骨及他太太開車，將毒品當面交給我，買毒
    品時，排骨及他太太是一起出現，都排骨開車由他太太拿毒
    品給我，警詢筆錄實在；有一次購買毒品是戊○○交給我的
    ，我每次打電話都是戊○○接的，有時戊○○會回撥電話給
    我；被告二人從今年七月中旬至八月中旬間，交付安非他命
    給我，交付地點，均在高雄縣路竹或阿蓮地區等語（詳同上
    他字卷(二)五七頁；他字卷(一)一六三頁）。
  5.證人即共同被告乙○○於更一審結稱：薛永豐八月卅日跟我
    要安非他命，我請戊○○拿給他（詳更一卷一一○頁）；證
    人薛永豐於偵查中及更一審結證：我是約七點多，去路竹鄉
    朋友排骨（乙○○）住處，我出門前以手機0000000000打給
    乙○○或其女友電話0000000000；是戊○○接電話，我問她
    有毒品否，她說有東西，所以我就過去了；我到他家，戊○○就出來拿一包東西給我，我就給他一千元；乙○○一包不
    是賣五百就是一千元，所以我才拿一千元給他；我知道毒品
    是乙○○的，昨天毒品是戊○○拿給我的，我本來是打電話
    找我朋友，但是戊○○接的電話，我就直接向她說要買毒品
    ，她說有毒品，我就出門去他家，乙○○是有在家，但我均
    未與他碰面，是戊○○出來與我接洽的；我身上被查獲的毒
    品，是我以一千元向乙○○、戊○○買的；八月三十日，我
    打電話與乙○○聯絡，是戊○○拿給我，我叫戊○○拿錢給
    乙○○等語（詳偵查卷(一)十至十二、卅八至卅九頁；更一卷
    一一二至一一三頁）。據此，警方在薛永豐上衣左邊口袋查
    獲白色結晶物一小包，係薛永豐以一千元向乙○○購買，並
    由戊○○交付等情，殊堪認定。又該白色結晶物一包，經高
    雄醫學大學附設中和紀念醫院鑑定結果，認含甲基安非他命
    成分（驗後淨重0.39公克），遂由台灣高雄地方法院以九十
    五年度聲字第二○四七裁定沒收銷毀，亦有該裁定在卷可參
    （詳更一卷五二頁），則被告戊○○交證人薛永豐白色結晶
    物品，應係第二級毒品安非他命無訛。
  6.綜上證人呂哲瑋、劉清華、林佳杰、王惠正及薛永豐等人所
    為證述，核與共同被告乙○○歷次警偵審所述及被告戊○○
    在本院所為自白，大致相符，且上開證人就購買安非他命交
    易經過（包括購買毒品聯絡方式、密語、數量、地點及聯絡
    電話）等情節，所為證述，亦有渠等通話監聽譯文在卷可佐
    （詳偵查卷(一)八一頁、同上他字卷(二)四五、六三頁、他字卷
    (一)一八九至一九二頁），足徵上開證人所證內容，有相當程
    度真實性，則被告戊○○於本院自白，有前揭販賣第二級毒
    品安非他命犯罪事實，當屬真實無訛，堪以採信。
  (三)又觀諸證人呂哲瑋、林佳杰所供買賣毒品安非他命次數、價
    金過於籠統，本院以最有利被告戊○○計算方法，分別認定
    被告戊○○與共同被告乙○○販賣三次安非他命予證人呂哲
    瑋，其買賣價金依序則為一千元、二千元及二千五百元，及
    渠等販賣四次安非他命予證人林佳杰，買賣價金每次均二千
    元，附此敘明。
  (四)共同被告乙○○意圖營利買入安非他命，被告戊○○則為共
    同正犯：
  1.共同被告乙○○於警偵已分別供述：我以一百公克四千元向
    「水仔」買的，安非他命一小包○‧六公克（含袋重），賣
    五百元（詳警卷六至七頁）；就是淨重○‧四公克賣五百元
    （含袋重○‧六公克）；我進價淨重一錢（一○○公克）四
    千元，我只賺一點點，我一次都進一錢，我四、五天進一次
    等語在卷（詳偵查卷(一)廿九至卅頁）。參諸毒品安非他命乃
    物稀價昂，且為政府懸為禁令，嚴加取締違禁物，苟無利可
    圖，衡情被告應無甘冒被取締判處重刑危險，平白從事毒品
    買賣，是其販入價格必較其出售價格為低，而有從中賺取買
    賣價差牟利意圖及事實，應屬合理認定；又販賣毒品非可公
    然為之，亦無公定價格，容易分裝並增減其份量，而每次買
    賣之價量，可能隨時依雙方關係深淺、資力、需求量及對行
    情之認知、來源是否充裕、查緝是否嚴緊、購買者被查獲時
    供述購買對象之可能風險之評估等，而異其標準，非可一概
    論之；從而販賣之利得，除被告坦承犯行或價量俱臻明確外
    ，委難察得其交易實情；然按販賣者從價差或量差中牟利之
    方式雖異，惟其販賣行為在意圖營利則屬同一。況被告販賣
    對象有多人，且販賣次數高達二十餘次，究其販賣之對象、
    數量甚鉅，顯然並非僅係供己身施用至明。足認被告於販入
    毒品安非他命後，顯然係有欲再予以賣出，而從中牟取差額
    利潤之意圖；易言之，本件被告係基於營利賺取差價之意圖
    ，始向他人販入毒品，殆無疑義。況販賣行為，祗須以營利
    意思而販入或賣出，即足構成；倘於有償讓與他人之初，係
    基於營利之意思，並著手實施，而因故無法高於購入原價出
    售，最後不得不以原價或低於原價讓與他人時，仍屬販賣行
    為（九十四年台上五三一七號判決參照）。因此，共同被告
    乙○○於警詢時供稱，並未賺取差價云云，乃卸責及避就之
    詞，不足採信。
  2.次按刑法上幫助犯，固以幫助他人犯罪之意思而參與犯罪構
    成要件以外之行為而成立，惟所謂以幫助他人犯罪之意思而
    參與者，指其參與之原因，僅在助成他人犯罪之實現者而言
    ；倘以合同之意思而參加犯罪，即係以自己犯罪之意思而參
    與，縱其所參與者為犯罪構成要件以外之行為，仍屬共同正
    犯；又所謂參與犯罪構成要件以外之行為者，指其所參與者
    非直接構成某種犯罪事實之內容，而僅係助成其犯罪事實實
    現之行為而言，苟已參與構成某種犯罪事實之一部，即屬分
    擔實施犯罪之行為，雖僅以幫助他人犯罪之意思而參與，亦
    仍屬共同正犯（二七上字一三三三號判例參照）。易言之，
    共同正犯之意思聯絡，不限於事前有所協議，其於行為當時
    ，基於相互之認識，以共同犯罪之意思參與者，亦無礙於共
    同正犯之成立；且其表示之方法，亦不以明示通謀為必要，
    即相互間有默示合致，亦無不可（七十三台上一八八六號判
    例參照）。查被告乙○○於警偵亦分別供述：我接聽，不過
    我在忙時都是戊○○在接聽；原則上由我決定販毒金額、時
    間、地點，再由戊○○轉述；我負責開車，通常戊○○會一
    起去送；戊○○知道我在販賣安非他命（詳警卷七至八頁）
    ；我在開車時，她會幫我接電話，我會問她對方要多少，價
    格及有無貨都是我在決定，有時我出去，她偶而會與我一起
    去送毒品；有時候我也會拿毒品給她，叫她拿去給購買的人
    ；她是幫我接電話，她會幫我問對方要做什麼，我也會告訴
    她我這裡有無毒品等語（詳偵查卷(一)廿八至卅一頁）。被告
    戊○○於警偵亦坦認：大都分都是我接聽的，因為乙○○在
    忙時我若不幫他接電話，他會生氣；乙○○開車去送，通常
    我陪他一起去送安非他命等語（詳警卷十二至十五頁）；半
    年前他就有在賣毒品了，我是三個月前才知道的；幫乙○○
    販賣三個月，知道他是半年前就開始賣毒品了；只有賣安非
    他命等語在卷（詳偵查卷(一)卅三至卅五頁）。參以證人呂哲
    瑋等人均一致證稱，戊○○確有接聽電話、交付毒品及收取
    毒品交易價金情節，已如前述，則被告戊○○，顯已參與共
    同被告乙○○販毒行為，與共同被告乙○○間，應有共同正
    犯關係，堪以認定。
  (五)綜上所述，本件被告戊○○販賣安非他命予證人呂哲瑋、劉
    清華、王惠正、林佳杰、薛永豐等人犯行，事證明確，均堪
    認定。
三、論罪部分：
  (一)按安非他命屬毒品危害防制條例第二條第二項第二款所稱第
    二級毒品。核被告戊○○基於營利意圖，分別於附表二所示
    時地，以一小包一千至五千元、或一小瓶二千五百元不等價
    格，販賣附表二所示數量第二級毒品安非他命予附表二所示
    呂哲瑋、劉清華、林佳杰、王惠正及薛永豐等五人，所為係
    犯毒品危害防制條例第四條第二項販賣第二級毒品罪；又於
    附表一所示時地，轉讓附表一所示數量第二級毒品安非他命
    予附表一所示錢金池，所為係另犯同條例第八條第二項轉讓
    第二級毒品罪。被告戊○○與共同被告乙○○就上揭犯行，
    分別具有犯意聯絡及行為分擔關係，各為共同正犯。被告戊○○先後為販賣、轉讓而前、後持有第二級毒品低度行為，
    分別為其販賣、轉讓第二級毒品高度行為所吸收，均不另論
    罪。再被告戊○○先後多次販賣第二級毒品安非他命行為，
    時間緊接，均犯構成要件相同之罪，顯係基於概括犯意反覆
    為之，為連續犯，應依修正前刑法第五十六條規定論以一罪
    ，除主刑為無期徒刑部分，不得加重外，其餘法定刑均依法
    加重其刑。至被告所犯販賣第二級毒品罪與轉讓第二級毒品
    罪二罪間，乃犯意各別，行為互殊，應予分論併罰。
  (二)又被告販賣安非他命予他人，固戕害國民身心，使社會施用
    毒品人口增加，並減損勞動生產力，惟念被告戊○○業已坦
    承犯罪，而其僅係基於協助其同居人乙○○始參與本件販毒
    ，期間尚短，惡性較輕，販毒所得又多供乙○○花用，其獲
    利不多，且尚有子女三人待扶養，據此觀之，被告所犯確屬
    情輕法重，倘對其販賣安非他命犯行，科以法定最輕刑有期
    徒刑七年，本院認猶嫌過重，衡情可憫，爰就其販賣第二級
    毒品部分，依刑法第五十九條規定，減輕其刑罰（釋字二六
    三號參照），並依法先加後減（法定主刑為無期徒刑部分不
    得加重，僅減輕其刑）。
四、刑法修正部分：
    按刑法於九十四年二月二日修正公布，並於九十五年七月一
    日施行，而行為後法律有變更者，適用行為時之法律。但行
    為後之法律有利於行為人者，適用最有利於行為人法律，刑
    法第二條第一項定有明文，而有關新舊法比較，應就罪刑有
    關連續犯、累犯加重等暨其他法定加減原因（如身分加減）
    與加減例等一切情形，綜其全部罪刑之結果而為比較（九十
    五年五月廿三日第八次刑事庭會議決議參照）。
  (一)毒品危害防制條例第四條第二項及第八條第二項雖均未修正
    ，惟上開條文併科罰金部分，被告行為時刑法第三十三條第
    五款「罰金：一元以上」規定，於被告戊○○行為後，修正
    公布為「罰金：新臺幣一千元以上，以百元計算之」，罰金
    刑最低額已由新臺幣三元，提高為新臺幣一千元，比較新舊
    法結果，以舊法較為有利。
  (二)刑法第二十八條關於共同正犯規定經修正，本件被告依修正
    前後刑法規定，雖均構成共同正犯，但舊法對於共犯陰謀、
    預備犯罪，均屬處罰範圍，修正後刑法第二十八條已修正為
    實行犯罪（即著手以前陰謀及預備均不處罰），始有共同正
    犯適用，則新舊法比較結果，顯以修正後刑法第二十八條較
    有利於被告。
  (三)刑法第五十六條連續犯規定，業於九十四年二月二日修正刪
    除，並於九十五年七月一日施行，則被告行為後，新刑法刪
    除連續犯規定，雖非犯罪構成要件變更，但已影響行為人刑
    罰法律效果，自屬法律有變更，依新刑法第二條第一項規定
    ，比較新舊法結果，仍應適用較有利於被告行為時法律即舊
    法，論以連續犯（最高法院九十五年第八次刑事庭會議決議
    參照）。
  (四)被告行為時即修正前刑法第五十一條規定：「數罪併罰，分
    別宣告其罪之刑，依左列各款定其應執行者」其中第五款規
    定：「宣告多數有期徒刑者，於各刑中之最長期以上，各刑
    合併之刑期以下，定其刑期。但不得逾二十年」，修正後刑
    法第五十一條第五款已改為：「宣告多數有期徒刑者，於各
    刑中之最長期以上，各刑合併之刑期以下，定其刑期。但不
    得逾三十年」，比較結果，修正後刑法並非較有利於行為人
    ，依刑法第二條第一項前段，仍應依修正前規定就上開數罪
    ，定其應執行之刑。
  (五)綜合比較結果，雖修正後刑法第二十八條規定較有利被告，
    但修正前刑法第三十三條第五款、第五十一條第五款及第五
    十六條規定，既較有利於被告，且本件被告犯行，適用修正
    前刑法第二十八條規定，對被告並無不利情形，是本件基於
    法律整體適用原則，爰依刑法第二條第一項前段規定，適用
    最有利於行為人之法律即行為時法，併此敘明。
五、不另為無罪諭知部分：
  (一)公訴意旨另以：被告戊○○有與共同被告乙○○基於轉讓或
    販賣第二級毒品安非他命之概括犯意，轉讓安非他命予「甲○○、薛永豐、丁○○」及販賣第二級毒品安非他命予「丙○○」等情，因認被告戊○○此部分，亦同涉犯毒品危害防
    治條例第四條第二項及第八條第二項販賣及轉讓第二級毒品
    安非他命罪嫌云云。
  (二)按犯罪事實，應依證據認定之，無證據不得認定其犯罪事實
    ；不能證明被告犯罪者，應諭知無罪判決，刑事訴訟法第一
    五四條第二項、第三百零一條第一項分別定有明文。又按認
    定不利於被告事實，須依積極證據，苟積極證據不足為不利
    於被告事實認定，即應為有利於被告認定，更不必有何有利
    之證據（三十年上字八一六號判例參照）。
  (三)本件檢察官認被告尚涉有上揭罪嫌，無非以：被告戊○○坦
    承有與乙○○一同外出至約定地點，交付毒品予購買者事實
    ，並與證人甲○○、薛永豐、丁○○及丙○○等人所述情節
    大致相符等情，為其主要據論。訊據被告戊○○固坦承有轉
    讓或販賣毒品安非他命予附表一、二所示證人，惟堅決否認
    有與共同被告乙○○共同轉讓或販賣安非他命予證人甲○○
    等人。經查：證人甲○○於警偵證稱：今年初到五月份，共
    五次，最後一次是五月中，「排骨」拿到台南市○○路一四
    八巷一○一弄七之四號給我的，我有見過「排骨」的太太，
    但「排骨」拿毒品給我時，他太太都不在等語（詳同上他字
    卷(一)一六六、一七五至一七六頁）。另證人薛永豐於警審均
    證稱：我約九十四年八月廿四、廿五日左右，在高雄縣阿蓮
    鄉○○路旁遇到「排ㄟ」，我向他討來吸食，沒有金錢交易
    ；被告戊○○沒有在旁邊，我向乙○○討安非他命時，戊○○不曾接電話，也不曾拿安非他命給我等語（詳警卷廿一頁
    ；本院更一卷一一三頁）；證人丁○○於偵查中證稱：我幫
    乙○○修東西，他給我安非他命，據我所知，戊○○沒有與
    乙○○一起販毒等語（詳偵查卷(一)七至八頁）；證人丙○○
    於警偵審亦均證稱：我都是打電話與乙○○接洽購買安非他
    命，戊○○未與我接洽或交毒品給我，我也不曾見過戊○○
    等語（詳偵查卷(一)五一、七六至七七頁；更一卷一一六頁）
    。觀諸上開證人所為證述，均僅證稱與乙○○接洽轉讓或購
    買毒品安非他命，顯未證及被告戊○○有與乙○○共同轉讓
    或販賣安非他命等情甚明。而乙○○亦未明確供稱，被告戊○○有接聽證人甲○○等電話，或將安非他命交付甲○○等
    情節。此外復查無積極證據，可證明被告戊○○有上開公訴
    意旨所稱犯行，是被告戊○○此部分轉讓及販賣安非他命犯
    行，自尚屬不能證明，本應為無罪諭知。然公訴人認被告戊○○此部分犯行，與前開轉讓及販賣第二級毒品安非他命有
    罪部分，分別具有連續犯關係，均屬於裁判上一罪，爰不另
    為無罪諭知，併此敘明。
六、原審以被告戊○○販賣及轉讓第二級毒品安非他命犯行，事
    證明確，因予論罪科刑，固非無見。惟查：(一)被告戊○○轉
    讓毒品安非他命予證人「甲○○、丁○○、薛永豐」及販賣
    毒品安非他命予證人「丙○○」等犯行，均屬不能證明，已
    如前述，原判決以證人甲○○、丁○○及薛永豐三人有利被
    告戊○○證述，資為被告戊○○自白轉讓安非他命予渠等補
    強證據，顯係採證違法；又原判決逕以被告戊○○坦承有與
    乙○○共同轉讓或販賣毒品安非他命予附表一、二所示其他
    證人等情，遽認被告戊○○與乙○○亦有共同販賣毒品安非
    他命予證人「梁金萬」，亦嫌率斷。(二)被告戊○○於附表二
    編號一販賣毒品安非他命予呂哲瑋地點，尚有台南地區某地
    ，惟原判決未予記載認定；又販賣毒品價格，應為一千元、
    二千元及二千五百元，原判決卻認定均為二千五百元，又記
    載販賣次數為三至四次（本院認定應為三次，已如前述），
    顯有次數與金額不符矛盾。(三)又查扣毒品包裝袋十一個，均
    有毒品沾黏無法析離，應視同毒品，應均依毒品危害防制條
    例第十八條第一項前段規定，宣告沒收併銷燬；惟原判決認
    係被告等販賣毒品工具，而依毒品危害防制條例第十九條第
    一項規定沒收，亦有未合。被告上訴意旨，否認部分犯行，
    指摘原判決不當，為有理由，應由本院將原判決，關於被告
    戊○○部分撤銷改判。爰審酌被告戊○○轉讓或販賣安非他
    命，已助長毒害擴散，危害社會治安，惡性匪輕，惟念其僅
    轉讓一次毒品，販賣次數不多，所得金額非鉅，且其僅係阜
    從共同被告乙○○犯罪，並非首謀，情節較輕，兼衡被告於
    本院已坦承所犯，堪認尚有悔晤之心，犯後態度良好等一切
    情狀，就其連續販賣第二級毒品部分，依法酌減其刑，量處
    有期徒刑三年七月；其轉讓第二級毒品部分，量處有期徒刑
    六月。又被告犯後，中華民國九十六年罪犯減刑條例，已於
    九十六年七月四日公布，並於同年七月十六日施行生效，被
    告犯行係在九十六年四月廿四日前所為。是被告上開轉讓第
    二級毒品部分所宣告之刑，合於中華民國九十六年罪犯減刑
    條例第二條第一項第三款減刑條件，爰依法減為有期徒刑三
    月，並與販賣毒品部分所宣告之刑，定其應執行刑為三年十
    月，以資懲儆。
七、沒收部分：
    扣案第二級毒品安非他命十小包（計實稱毛重九‧三六二公
    克）、一小包（實稱毛重○‧三三六公克），均為查獲毒品
    ；而該等毒品包裝袋，均有毒品沾黏無法析離，應視同毒品
    ，應均依毒品危害防制條例第十八條第一項前段規定，不問
    屬於犯人與否，均予宣告沒收併銷燬。又扣案電子磅秤一台
    、空夾鏈袋二包、葡萄糖粉四包、行動電話參支（ＳＩＭ卡
    號為0000000000、0000000000、0000000000）等，係共犯乙○○所有，而為被告戊○○及共犯乙○○聯絡轉讓及販賣毒
    品工具，已據共犯乙○○警詢供明，應依毒品危害防制條例
    第十九條第一項規定沒收。另附表二所示販賣毒品安非他命
    所得財物新台幣七萬五千七百元，雖未扣案，仍應依毒品危
    害防制條例第十九條第一項規定宣告沒收，如全部或一部不
    能沒收時，以其財產抵償之。
據上論斷，應依刑事訴訟法第三百六十九條第一項前段、第三百
六十四條、第二百九十九條第一項前段，毒品危害防制條例第四
條第二項、第八條第二項、第十八條第一項前段、第十九條第一
項，刑法第十一條前段、第二條第一項、刑法第二十八條（修正
前）、第五十六條（修正前）、第五十九條、第五十一條第五款
（修正前），中華民國九十六年罪犯減刑條例第二條第一項第三
款、第九條，判決如主文。
本案經檢察官郭珍妮到庭執行職務。
中    華    民    國    97    年    3    月     6     日
                  刑事第六庭    審判長法  官  蔡崇義
                                      法  官  杭起鶴
                                      法  官  董武全
以上正本證明與原本無異。
如不服本判決，應於收受本判決後十日內向本院提出上訴書狀。
其未敘述上訴理由者並得於提起上訴後十日內向本院補提理由書
狀（均須按他造當事人之人數附繕本）「切勿逕送上級法院」。
                                      書記官  許美惠
中    華    民    國    97    年    3    月     6     日
附錄法條：
毒品危害防制條例第四條第二項
製造、運輸、販賣第二級毒品者，處無期徒刑或七年以上有期徒
刑，得併科新臺幣七百萬元以下罰金。
毒品危害防制條例第八條第二項
轉讓第二級毒品者，處六月以上五年以下有期徒刑，得併科新臺
幣七十萬元以下罰金。
附表一：
┌──┬────┬─────────┬────────┬───┐
│編號│轉讓時間│轉讓地點          │轉讓毒品數量    │受讓人│
├──┼────┼─────────┼────────┼───┤
│一  │94年7月 │高雄縣路竹鄉○○路│7至8次，每次數量│錢金池│
│    │初至同年│113巷12號或高雄縣 │不詳之安非他命。│      │
│    │8月底   │阿蓮鄉某處等地。  │                │      │
└──┴────┴─────────┴────────┴───┘
附表二：
┌──┬────┬─────────┬────────┬───┐
│編號│販賣時間│販賣地點          │販賣毒品數量    │買受人│
├──┼────┼─────────┼────────┼───┤
│一  │94年4月 │高雄縣路竹鄉鴨寮村│3次，一次1000元 │呂哲瑋│
│    │起至同月│復興路367巷401弄34│、一次2000元、一│      │
│    │20日止  │號或臺南某地。    │次2500元，1小瓶 │      │
│    │        │                  │安非他命，共計得│      │
│    │        │                  │款5500元。      │      │
├──┼────┼─────────┼────────┼───┤
│二  │94年6月 │高雄縣阿蓮鄉峰山村│3次，每次2000元 │劉清華│
│    │底至同年│峰北路71號。      │1小包安非他命， │      │
│    │7月底   │                  │共計得款6000元。│      │
├──┼────┼─────────┼────────┼───┤
│三  │94年7月 │高雄縣國道1 號公路│10次，每次5000元│王惠正│
│    │初至同年│路竹交流道附近。  │1小包（一錢）安 │      │
│    │8月初   │                  │非他命，共計得款│      │
│    │        │                  │50000元。       │      │
├──┼────┼─────────┼────────┼───┤
│四  │94年7月 │高雄縣路竹鄉或阿蓮│4次，每次安非他 │林佳杰│
│    │中旬至同│鄉等處。          │命1小包，共計得 │      │
│    │年8月中 │                  │款約8000元。    │      │
│    │旬      │                  │                │      │
├──┼────┼─────────┼────────┼───┤
│五  │94年8月 │高雄縣路竹鄉○○路│1次，安非他命0.6│己○○│
│    │30下午5 │530巷19之6號。    │公克，得款1000元│      │
│    │時30分許│                  │。              │      │
└──┴────┴─────────┴────────┴───┘


司法院資訊處製作；財團法人民間司法改革基金會備份。
